臺灣花蓮地方法院民事判決　　　　　　　　 96年度訴字第6號
原　　　告　丁○○
原　　　告　丙○○
前列二人共同
訴訟代理人　乙○○
被　　　告　甲○○
上列當事人間因過失致死案件，原告提起損害賠償刑事附帶民事
訴訟事件，由本院刑事庭裁定移送前來（95年度附民字第51號）
，本院於民國96年10月2日言詞辯論終結，判決如下：
    主      文
被告應給付原告丙○○新台幣壹佰肆拾玖萬伍仟零貳拾柒元，及
自民國95年11月22日起至清償日止，按年息5％計算之利息。
被告應給付原告丁○○新台幣壹佰參拾萬肆仟柒佰零玖元，及自
民國95年11月22日起至清償日止，按年息5％計算之利息。
原告其餘之訴駁回。
訴訟費用由被告負擔十分之九，餘由原告負擔。
本判決原告勝訴部分於原告丙○○以新台幣伍拾萬元，原告丁○○以新台幣肆拾肆萬元為被告供擔保後，各得假執行。
原告其餘假執行之聲請駁回。
    事實及理由
一、本件被告經合法通知無正當理由，未於言詞辯論期日到場，
    核無民事訴訟法第386條所列各款情形，爰依原告聲請，由
    其一造辯論而為判決。
二、原告主張：
（一）被告甲○○於民國95年8月4日晚上11時50分許，在花蓮縣
      新城鄉○○村○○路27號前路旁，因與原告之子林明福發
      生口角，即在路旁發生爭吵衝突，雙方因而發生拉扯，甲○○原應注意車道上車輛，而依當時情形觀之，又無不能
      注意之情事，竟疏未注意，猛然將林明福往道路內側推擊
      ，致使林明福因遭推擊踉蹌向路中後退，而遭正常駕駛於
      嘉南路上之車號L3-8111號自小客車撞擊，致林明福頭部
      因而受有顱內出血之傷害，送醫不治死亡。被告於發生事
      故時，無視於林明福已遭輾過，陳屍在車道上，未做任何
      探視或試圖急救之動作，逕自乘慌亂之中，跑回家中，且
      事後無任何關懷致意，原告等二人為林明福之父母，爰依
      侵權行為之法律規定，請求被告給付下列之損害賠償：
    1.殯葬費用：林明福之殯葬費用係由原告丙○○所支付，超
      過新台幣（下同）25萬元，僅請求被告給付原告丙○○25
      萬元之殯葬費。
    2.扶養費用：(1)林明福死亡時，原告丙○○為75歲，依93年
      台閩地區簡易生命表餘命9.47年，按霍夫曼公式計算，被
      告應賠償原告丙○○245,027元；(2)林明福死亡時，原告
      丁○○為73歲，依93年台閩地區簡易生命表餘命12.40年
      ，按霍夫曼公式計算，被告應賠償原告丁○○304,709元
      。
    3.精神慰撫金：本件車禍之發生，被告之過失責任明確，因
      而對原告等二人之精神損害至為重大，故被告應對原告等
      二人各給付150萬元精神慰撫金。
（二）並聲明：(1)被告應給付原告丙○○1,745,027元，及給付
      原告丁○○1,804,709元，暨上開請求金額均自起訴狀繕
      本送達之翌日即95年11月22日起至清償日止，按年息5％
      計算之利息。(2)願供擔保，請准宣告假執行。
三、經查，原告主張之上開事實，業經本院依職權調閱本院95年
    度易字第281號及臺灣高等法院花蓮分院96年度上易字第8號
    刑事案卷查證屬實，被告甲○○並因此經法院判處有期徒刑
    1年4個月確定在案之事實，並有判決書各一份在卷可按。又
    被告已於95年11月21日收受起訴狀繕本之送達，對於原告主
    張之事實，於言詞辯論期日不到場，亦未提出準備書狀爭執
    ，依民事訴訟法第280條第3項準用同條第1項之規定，對於
    原告主張之事實視同自認，自堪信原告之主張為真實。
四、按因故意或過失，不法侵害他人之權利者，負損害賠償責任
    ；不法侵害他人致死者，對於支出醫療及增加生活上需要之
    費用或殯葬費之人，亦應負損害賠償責任；被害人對於第三
    人負有法定扶養義務者，加害人對於該第三人亦應負損害賠
    償責任；不法侵害他人致死者，被害人之父、母、子、女及
    配偶，雖非財產上之損害，亦得請求賠償相當之金額，民法
    第184條第1項前段、第192條第1項、第2項、第194條分別定
    有明文。本件被告對本件車禍之發生，既有過失，而林明福
    因此車禍受傷不治死亡，已如前述，則被告之過失行為與林
    明福之死亡間顯有相當因果關係，依前開規定，被告自應負
    損害賠償責任。原告二人為林明福之父母，有戶籍謄本在卷
    可稽，其等自得依侵權行為之法律關係，請求被告賠償財產
    上及非財產上損害。爰就原告請求之各項金額，審酌如下：
（一）殯葬費用：原告丙○○主張其支出殯葬費用超過25萬元，
      業據提出與其所述相符之花蓮縣花蓮市殯儀館行政規費繳
      款單及葬禮儀估價明細表等件為證，核之均屬必要費用，
      故原告丙○○依民法第192條第1項之規定，請求被告給付
      25萬元之殯葬費用，應予准許。
（二）扶養費用：原告主張其等係由含林明福在內之6名子女扶
      養，原告丙○○為20年12月1日出生，原告丁○○為24年6
      月2日出生，依93年台閩地區簡易生命表計算，原告二人
      平均餘命各為9.47年、12.40年，復依93年平均每人月消
      費支出表計算，花蓮縣每人每月支出為15,483元（即每人
      每年支出185,796元）之事實，業據提出與其所述相符之
      戶籍謄本及繼承系統表等件為證。則依霍夫曼計算法扣除
      中間利息並除以扶養人數後，原告二人因林明福之死亡，
      得請求被告分別賠償之扶養費為原告丙○○245,027元〈
      計算式：[185796x7.00000000(應受扶養9年之霍夫曼係數
      )+185796x0.47x(8.00000000-0.00000000) ]÷6(受扶養
      人數)=245027 (小數點以下四捨五入)〉；原告丁○○
      304,709元〈計算式:[185796x9.00000000( 應受扶養12
      年之霍夫曼係數)+185796x0.4x(10.00000000-0.00000000
      )] ÷6(受扶養人數)=304709 (小數點以下四捨五入)〉，
      是原告請求上開數額之扶養費，為有理由，應予准許。
（三）精神慰撫金：原告二人為林明福之父母，而林明福因被告
      之過失行為致死，渠等二人精神上受有痛苦，自不待言，
      則原告得請求被告賠償非財產上之損害，應無疑義。按人
      格權所受侵害及精神痛苦之程度，既無任何客觀標準可資
      為據，即應斟酌雙方身分、地位與加害程度，及其他各種
      情形核定相當之數額（最高法院51年台上字第223號判例
      參照）。本院審酌原告稱二人年事已高，雖有六名子女，
      但平日均由林明福照顧扶養，原告二人除原告丁○○名下
      有汽車一輛外，93、94年申報之資料均無所得；被告無固
      定收入，93、94年申報之所得均未超過8萬元，名下亦無
      任何財產（詳本院卷財產歸屬資料清單及年度綜合所得稅
      各類所得資料清單）等情，兼衡及被告將林明福推向車道
      ，於本件車禍事故發生後，未為任何救護林明福之行為，
      即離開現場，以及兩造身分、地位、經濟能力等一切情狀
      ，認原告二人求被告給付精神上之損害賠償各100萬元，
      應屬適當，原告在此範圍內之請求為有理由，逾此範圍之
      部分，即屬無據。
五、從而，原告二人依侵權行為之法律關係，請求被告分別給付
    原告丙○○1,495,027元（250000+245027+0000000=0000000
    ）、原告丁○○1,304,709元（304709+0000000=0000000）
    ，及均自起訴狀繕本送達之翌日即95年11月22日起至清償日
    止，按年息百分之五計算之利息，為有理由，應予准許，逾
    此部分之請求為無理由，應予駁回。原告陳明願供擔保以代
    釋明請准宣告假執行，就原告勝訴部分，經核並無不合，爰
    酌定相當擔保金額准許之，至於原告敗訴部分，其假執行之
    聲請已無依據，應併予駁回。
六、據上論結，本件原告之訴為一部有理由，一部無理由，依民
    事訴訟法第79條、第85條第1項前段、第385條第1項、第390
    條第2項，判決如主文。
中　　華　　民　　國　　96　　年　　10　　月　　18　　日
                           臺灣花蓮地方法院民事庭
                               法    　官  陳雅敏
列正本係照原本作上成。
如不服本判決，應於送達後20日內，向本院提出上訴狀並表明上
訴理由，如於本判決宣示後送達前提起上訴者，應於判決送達20
日內補提上訴理由書(須附繕本)。
如對本判決上訴，須於判決送達後20日內向本院提出上訴狀
中　　華　　民　　國　　96　　年　　10　　月　　18　　日
                    　        　法院書記官　邱鴻志
